臺灣臺南地方法院臺南簡易庭民事判決
111年度南簡字第486號
原      告  李柏霖  
被      告  蔡孟修  

上列當事人間請求侵權行為損害賠償(交通)事件，原告提起刑事
附帶民事訴訟請求侵權行為損害賠償，經本院刑事庭以110年度
交簡附民字第317號刑事附帶民事訴訟裁定移送前來，本院於民
國111年5月26日言詞辯論終結，判決如下：
    主      文
一、被告應給付原告新臺幣42,415元。
二、原告其餘之訴駁回。
三、訴訟費用新臺幣1,000元，由被告負擔新臺幣500元；餘由原
    告負擔。
四、本判決勝訴部分得假執行。
五、原告其餘假執行之聲請駁回。　　
    事實及理由
一、原告主張：被告乙○○於民國109年12月11日上午8時30分許，
    駕駛車牌號碼000-00號營業大客車，沿臺南市中西區西門路
    一段由南往北方向行駛，行經臺南市○○區○○路○段000號前，
    靠右行駛欲路邊停靠，原應注意變換車道時，應讓直行車先
    行，並注意安全距離，而依當時天候晴、日間自然光線、視
    距良好、乾燥無缺陷之柏油路面，無障礙物等一切客觀情形
    ，並無不能注意之情事，竟疏於注意及此，右偏行駛未注意
    安全距離，適原告甲○○駕駛車牌號碼000-0000號自用小客車
    （下稱受害汽車）違規佔用機慢車優先道及公車停靠區紅線
    停車後，徒步站立於車道，致與被告乙○○所駕駛車輛發生碰
    撞，使原告甲○○被碰撞倒地，因而受有頭部外傷併頸部挫傷
    、四肢多處挫傷之傷害，且受害汽車亦因此受損。其中被告
    因過失傷害案件業經臺灣臺南地方檢察署（下稱臺南地檢署
    ）110年度偵字第14207號聲請簡易判決處刑書聲請簡易判決
    處刑，原告爰提起本訴，請求被告賠償原告所受損害新臺幣
    （下同）170,000元（原告所列金額總計為177,995元，分別
    為薪資損失57,705元、汽車修理費35,800元、醫療費用4,19
    0元、交通費300元，以及精神慰撫金80,000元）。並聲明：
    被告應給付原告170,000元。
二、被告到庭固不否認有本件事故之過失，惟以其公司有保險，
    但與原告之賠償金額談不攏云云申辯，並聲明：原告之訴駁
    回。　
三、得心證之理由：　　　　
　㈠按因故意或過失，不法侵害他人之權利者，負損害賠償責任
    ；不法侵害他人之身體、健康、名譽、自由、信用、隱私、
    貞操，或不法侵害其他人格法益而情節重大者，被害人雖非
    財產上之損害，亦得請求賠償相當之金額，民法第184條第1
    項、第195條第1項前段分別定有明文。經查，被告於民國10
    9年12月11日上午8時30分許，駕駛車牌號碼000-00號營業大
    客車，沿臺南市中西區西門路一段由南往北方向行駛，行經
    臺南市○○區○○路○段000號前，靠右行駛欲路邊停靠，原應注
    意變換車道時，應讓直行車先行，並注意安全距離，而依當
    時天候晴、日間自然光線、視距良好、乾燥無缺陷之柏油路
    面，無障礙物等一切客觀情形，並無不能注意之情事，竟疏
    於注意及此，右偏行駛未注意安全距離，以致碰撞受害汽車
    及原告，使原告因而受有頭部外傷併頸部挫傷、四肢多處挫
    傷之傷害，受害汽車因而受損之事實。其中被告因過失傷害
    行為，業經臺南地檢署以110年度偵字第14207號聲請簡易判
    決處刑書聲請簡易判決處刑，經本院以110年度交簡字第369
    2號刑事判決（下稱刑案）認被告因過失傷害人，處拘役30
    日，如易科罰金，以1,000元折算1日等事實，業據本院調取
    上開刑案卷宗，並核閱其內所附交通事故談話紀錄表、調查
    筆錄、原告之國立成功大學醫學院附設醫院診斷證明書、道
    路交通事故現場圖、道路交通事故調查報告表㈠、㈡、現場照
    片等件查明無訛，是上開事實均堪信為真實。且本件車禍事
    故經本院送請臺南市車輛行車事故鑑定委員會就肇事責任鑑
    定，認：「被告駕駛營業大客車，右偏行駛未注意安全距離
    ，為肇事原因；原告駕駛自小客車，佔用機慢車優先道與公
    車停靠區紅線停車，徒步站立於車道，阻礙交通，同為肇事
    原因。」，有臺南市車輛行車事故鑑定會110年9月24日南市
    交鑑字第1101165687號函暨所附鑑定意見書附卷可按。故被
    告就本件車禍之發生，應負過失責任。原告因此受有身體上
    之傷害、精神上痛苦，亦堪認定。是原告依侵權行為之法律
    關係，請求被告賠償其損害，即屬有據。
　㈡茲就原告請求之細目，詳述如下：
　⒈醫藥費4,190元及交通費300元部分：原告主張支出醫療費用4
    ,190元，業據其提出國立成功大學醫學院附設醫院收據9紙
    為證（交簡附民卷第23至39頁）。查原告於立成功大學醫學
    院附設醫院支付之醫療費用為1,070元、690元、1,040元、1
    20元、230元、150元、100元、100元、690元，總計為4,190
    元，核屬原告因系爭車禍傷害所需之醫療上必要費用，又原
    告請求109年12月11、15、22日搭乘計程車看診之費用300元
    ，尚屬合理，則原告請求被告賠償其所支出之醫療費用共4,
    190元以及交通費300元，均屬有據。
　⒉汽車修理費35,800元部分：
　⑴按因故意或過失，不法侵害他人之權利者，負損害賠償責任
    ；汽車、機車或其他非依軌道行駛之動力車輛，在使用中加
    損害於他人者，駕駛人應賠償因此所生之損害，民法第184
    條第1項前段、第191條之2分別定有明文。又按不法毀損他
    人之物者，被害人得請求其物因毀損所減少之價額，民法第
    196條明文可參，而所謂賠償物被毀損所減少之價額，得以
    修復費用為估定標準，但以必要者為限，例如修理材料以新
    品更換舊品，應予折舊，此有最高法院77年度第9次民事庭
    會議決議可供參酌。
　⑵原告主張被害汽車因本件事故遭被告駕駛營業大客車撞擊受
    損，修理費用共計35,800元，並提出統一發票及估價單等件
    為證（交簡附民卷第19、21頁），依據原告提出之估價單之
    記載，本次維修之零件部分為23,300元，鈑金部分6,400元
    ，烤漆金額6,100元，其中零件部分應依上開規定計算折舊
    。查系爭車輛係100年7月出廠，此有系爭車輛車籍查詢1紙
    附卷可查，迄本件車禍事故發生時即109年12月11日，已使
    用約9年6月，則計算系爭車輛材料零件之損害賠償數額時，
    自應扣除折舊部分始屬合理。再依行政院所頒固定資產耐用
    年數表及固定資產折舊率表，【非運輸業用客車、貨車】之
    耐用年數為5年，依平均法計算其折舊結果（即以固定資產
    成本減除殘價後之餘額，按固定資產耐用年數表規定之耐用
    年數平均分攤，計算折舊額），每年折舊率為5 分之1 ，並
    參酌營利事業所得稅查核準則第95條第6 項規定「 固定資
    產提列折舊採用定率遞減法者，以1 年為計算單位，其使用
    期間未滿1年者，按實際使用之月數相當於全年之比例計算
    之，不滿1月者，以1 月計」，上開【非運輸業用客車、貨
    車】自出廠日100年7月，迄本件車禍發生時即109年12月11
    日，已使用9年6月，則零件扣除折舊後之修復費用估定為3,
    883元【計算方式：1.殘價＝取得成本÷( 耐用年數＋1)即23,3
    00÷(5+1)≒3,883（小數點以下四捨五入）；2.折舊額 ＝(取
    得成本－殘價)×1/（耐用年數）×（使用年數）即(23,300－3,
    883) ×1/5×（9+6/12）≒19,417（小數點以下四捨五入）；3
    .扣除折舊後價值＝（新品取得成本－折舊額）即23,300－19,4
    17＝3,883】。最後加計修復系爭汽車之鈑金費用6,400元、
    烤漆6,100元之修復必要費用，是本件受損系爭自小客車回
    復原狀所需修復費用扣除零件折舊後所得請求之金額總計為
    16,383元。
　⒊薪資損失57,705元部分：
　⑴原告主張其事故時擔任國泰人壽保險公司之業務員，以及扭
    蛋批發網路銷售之業務助理，每日平均薪資為3,847元，原
    告請求被告應給付109年12月11日至同年月23日之因傷必要
    休養日，以及預約初判日、調解、和解、車鑑以及法院開庭
    ，總計15日之工作損失57,705元部分，並提出國立成功大學
    醫學院附設醫院診斷證明書、原告國泰世華銀行之存摺影本
    ，原告擔任扭蛋批發網路銷售業務助理之薪資袋等件為證（
    交簡附民卷第9至17頁）。經查，國立成功大學醫學院附設
    醫院診斷證明書（交簡附民卷第11頁）所示：「病名：1.頭
    部外傷併頸部挫傷。2.四肢多處挫傷。」、「醫師囑言：個
    案自述2020/12/11工作中遭公車撞擊經成大醫院診斷為上述
    疾患，後續有右臀疼痛與頭痛症狀於2020/12/15和2020/12/
    22門診追蹤。個案從事保險業務，工作需要駕車外出，因頭
    痛與右臀疼痛，考量駕車風險，於2020/12/15門診建議自20
    20/12/15續停工休養至2020/12/22，2020/12/22門診評估前
    述症狀改善，當日建議個案自2020/12/23起可嘗試回復原工
    作。」。是以，原告請求109年12月11日至12月23日共13日
    （含事故當日），因本件事故必須休養之工作損失，是屬合
    理。至於原告因往返警局、調解委員會即因本案訴訟所生之
    工作損失部分，此部分原告所花費時間、勞力及金錢，不可
    一概認屬他方應賠償之損害，蓋原告循民事訴訟主張自身權
    利，本需耗費相當勞費聲請調解或進行訴訟，而被告應訴亦
    有勞費支出，此為法治社會解決私權糾紛制度設計所不得不
    然，故雙方勞費支出，除法律另有規定外，本應由各當事人
    自行承擔，尚難向他方請求損害賠償，是原告前往警局、調
    解委員會及因本件事故訴訟所生之交通費用，係屬原告就本
    件交通事故為行使權利而應自行負擔之訴訟成本，非屬必要
    費用，無從准許。
　⑵又原告稱其事故時擔任國泰人壽保險公司之業務員，以及扭
    蛋批發網路銷售業務助理之工作，因原告之收入不固定，故
    主張以事故前3個月之每日平均薪資計算之所得，此部分尚
    屬合理。又原告109年9月至11月之收入總額為235,102元（
    詳如附表），除以3個月共90日可得原告之每日平均薪資為
    每日2,612元（計算式：235,102÷90＝2,612.24，四捨五入為
    2,612元），乘以原告得請求之13日工作損失，故本件原告
    得請求工作收入損失之金額應為33,956元（計算式：2,612
    元/日×13日 ＝33,956元），逾此部分之請求，並無理由。　
　⒋精神慰撫金80,000元部分：
  ⑴按人格權遭遇侵害，受有精神上之痛苦，而請求慰藉金之賠
    償，其核給之標準，須斟酌雙方之身分、資力與加害程度及
    其他各種情形核定相當之數額。其金額是否相當，自應依實
    際加害情形與被害人所受之痛苦及雙方之身分、地位、經濟
    狀況等關係決定之（最高法院51年度台上字第223號、85年
    度台上字第460號裁判意旨參照）。準此，慰撫金之多寡，
    應斟酌雙方之身分、地位、資力與加害之程度及其他各種情
    形與被害人所受之痛苦及雙方之身分、地位、經濟狀況等關
    係決定之。
　⑵爰審酌原告因系爭事故受有系爭傷害，其受傷狀態尚屬輕微
    。又原告為81年次，大學畢業，從事保險業務員及扭蛋網拍
    業務助理之工作；被告為83年次，高中畢業，從事公車司機
    之工作，並審酌兩造之所得及財產狀況等情，有兩造稅務電
    子閘門財產所得調件明細表附卷可參。是本院斟酌上情，審
    酌兩造之身分、地位，及被告侵害程度、原告所受痛苦等一
    切情狀，認原告請求精神慰撫金80,000元尚屬過高，應予核
    減為30,000元方為允適。故原告得請求之精神慰撫金以30,0
    00元為適當。
　⒌綜上所述，原告主張之損害部分，應以醫藥費4,190元、交通
    費300元、汽車修理費16,383元、薪資損失33,956元、精神
    慰撫金30,000元，共計84,829元為合理，逾此所為請求，不
    應准許。
　㈢又損害之發生或擴大，被害人與有過失者，法院得減輕賠償
    金額或免除之，民法第217條第1項定有明文。經查，被告對
    本件車禍事故之發生，固有過失，已如上述，惟原告駕駛自
    小客車，佔用機慢車優先道與公車停靠區紅線停車，徒步站
    立於車道，阻礙交通，亦有可歸責之處。而本件車禍事故經
    送臺南市車輛行車事故鑑定委員會鑑定結果，亦認被告駕駛
    營業大客車，右偏行駛未注意安全距離，為肇事原因；原告
    駕駛自小客車，佔用機慢車優先道與公車停靠區紅線停車，
    徒步站立於車道，阻礙交通，同為肇事原因。是原告對本件
    車禍事故之發生，亦有過失，堪以認定。本院斟酌上開車禍
    發生情形，認原告應負擔百分之50責任為適當。從而，依過
    失相抵之法則，認原告得請求被告賠償之金額為42,415元【
    計算式：84,829×50％＝42,414.5，四捨五入為42,415】。
　㈣綜上所述，本件原告本於侵權行為之法律關係，請求被告賠
    償42,415元，為有理由，應予准許。逾此範圍之請求，則無
    理由，應予駁回。
四、本件事證已臻明確，兩造其餘攻擊防禦方法及所提證據，經
    審酌後，於判決結果不生影響，爰不一一論駁。
五、按各當事人一部勝訴、一部敗訴者，其訴訟費用，由法院酌
    量情形，命兩造以比例分擔或命一造負擔，或命兩造各自負
    擔其支出之訴訟費用。法院為終局判決時，應依職權為訴訟
    費用之裁判，此民事訴訟法第79條及第87條第1項定有明文
    。本件訴訟係於刑事訴訟附帶提起民事訴訟，依法免徵裁判
    費，嗣原告因請求財物損害，繳付裁判費1,000元，故本件
    訴訟費用額確定為1,000元，又財物損害部分之請求，已為
    原告一部勝訴一部敗訴之判決，應由兩造依比例負擔訴訟費
    用如主文第3段。
六、本件原告勝訴部分，係就民事訴訟法第427條第2項訴訟適用
    簡易程序所為被告敗訴之判決，依同法第389條第1項第3款
    規定，應依職權宣告假執行。原告陳明願供擔保請准宣告假
    執行，僅係促使本院職權之發動，爰不另為准駁之諭知。至
    原告敗訴部分，其假執行之聲請已失所依附，應併予駁回。
七、據上論結，本件原告之訴一部為有理由，一部為無理由。依
    民事訴訟法第436條第2項、第385條第1項前段、第79條、第
    85條第1項、第389條第1項第3款，判決如主文。　　　　　
中　　華　　民　　國　　111 　年　　 6　　月　　9　　日
                    臺南簡易庭    法　官  侯明正
以上正本係照原本作成。
如不服本判決，應於判決送達後20日內，向本院提出上訴狀並表
明上訴理由，如於本判決宣示後送達前提起上訴者，應於判決送
達後20日內補提上訴理由書（須附繕本）。
中　　華　　民　　國　　111 　年　　 6　　月　　9　　日
                                  書記官  陳惠萍　　　　
　　　　　　　　　　　　　　　　　
附表：原告109年9月至11月薪資總額
一、扭蛋批發網路銷售業務助理之薪資部分 　　（交簡附民卷第17頁）  109年9月薪資 26,400元 109年10月薪資 24,520元 109年11月薪資 24,100元 二、國泰人壽公司保險業務員之薪資獎金及佣金 　　（交簡附民13、15頁）  109年9月3日入帳 25,758元 109年9月15日入帳 1,825元 109年9月24日入帳 552元 109年9月30日入帳 8,017元 109年9月30日入帳 3,000元 109年10月15日入帳 5,964元 109年10月23日入帳 2,689元 109年10月29日入帳 6,979元 109年11月13日入帳 560元 109年11月24日入帳 2,058元 109年11月26日入帳 102,680元 三、原告109年9至11月之3個月收入總額：235,102元